【裁判字號】    97,交聲,34
【裁判日期】    970130
【裁判案由】    聲明異議
【裁判全文】
臺灣臺中地方法院交通事件裁定    97年度交聲字第34號
原處分機關  交通部公路總局臺中區監理所豐原監理站
異  議  人
即受處分人  甲○○
                    號
上列受處分人因違反道路交通管理處罰條例案件，對於交通部公
路總局臺中區監理所（豐原監理站）所為之處分（豐監稽違字第
裁六三─ＨＣ0000000號裁決書）聲明異議，本院裁定如
下：
    主  文
原處分關於吊扣駕駛執照拾貳個月部分撤銷。
    理  由
一、原處分機關交通部公路總局臺中區監理所（豐原監理站）係
    以：異議人駕駛ＰＨ－六八一七號自小客車，於九十六年七
    月三日十七時五十四分，在潭子鄉○○路○段巷口，因「酒
    後駕車，經酒測值超過○點九八ＭＧ／Ｌ」之違規，被臺中
    縣警察局豐原分局潭北派出所以違反道路交通管理事件通知
    單（單號：ＨＣ0000000）舉發。異議人甲○○係持
    普通大貨車駕照駕駛該車，於前揭時間地點違規屬實，原處
    分機關依規定為裁罰。本案因涉公共危險之違規，業經臺灣
    臺中地方法院刑事簡易判決處拘役五十五日，易科罰金五萬
    五千元，原處分機關爰依行政罰法第二十六條第一項前段規
    定，行政罰鍰新臺幣四萬九千五百元部分免予裁處，惟仍吊
    扣異議人之普通大貨車駕照十二個月。經查：異議人甲○○
    向公路監理機關申請登記，考驗及格後發給汽車駕駛執照，
    即為駕駛汽車之許可憑證；因取得高一級車類之駕駛資格者
    ，應換發駕駛執照，並准其駕駛較低級車類之車輛。異議人
    甲○○已領有普通大貨車駕駛執照，得駕駛大貨車、小型車
    、輕型機器腳踏車。按道路交通安全規則第五十條第一項、
    第五十三條第二款、第六十一條第一項第三款，皆有明文規
    定。準此，異議人甲○○即非無照駕駛情形。惟駕駛人向公
    路監理機關申請登記，考驗及格後發給汽車駕駛執照，為駕
    駛汽車之許可憑證，且目前公路機關實務上僅核給最高級汽
    車駕照乙張，本件酒駕違規案，汽車駕駛行為或應剝奪其用
    路權。故原處分機關依道路交通管理處罰條例第三十五條第
    一項第一款規定裁決吊扣異議人普通大貨車駕駛執照一年，
    逾期則依裁決書處罰主文規定裁處等語。
二、本件聲明異議意旨略以：異議人以駕駛普通大貨車維持生計
    ，其駕駛自用小客車酒駕違規，卻被吊扣普通大貨車駕駛執
    照，於法不合等語。
三、按交通法庭認為聲明異議有理由者，應以裁定將原處分經聲
    明異議部分撤銷，並自為裁定，道路交通案件處理辦法第二
    十條定有明文。經查：
（一）按汽車（包括機器腳踏車）駕駛人飲用酒類或其他類似物
      後其吐氣所含酒精濃度超過每公升○點二五毫克或血液中
      酒精濃度超過百分之○點○五以上者，不得駕車，道路交
      通安全規則第一百十四條第二款定有明文。又汽車駕駛人
      ，駕駛汽車經測試檢定有酒精濃度超過規定標準者，處新
      臺幣一萬五千以上六萬元以下罰鍰，並當場移置保管該汽
      車及吊扣其駕駛執照一年，道路交通管理處罰條例第三十
      五條第一項第一款亦有明定。
（二）汽車駕駛人取得同種類 (即汽車或機車)高一級之駕駛資
      格者，基於一人一照 (汽車駕駛執照或機車駕駛執照)原
      則，應繳回駕駛執照，以換發高於原等級之駕駛執照，並
      依道路交通安全規則第六十一條第一項之規定，得駕駛低
      於其駕駛執照等級之各級車輛，是一人同時持有二有效之
      同種類 (汽車或機車)駕駛執照者尚無可能。故違規遭吊
      扣駕駛執照者，則吊扣其該違規種類車輛所持用之駕駛執
      照，基於前揭換發駕駛執照之說明，亦僅以單一駕駛執照
      可供吊扣，尚非違規者得同時存有同種類多等級駕駛執照
      援為吊扣之情形，特予說明。
（三）另按九十四年十二月十四日修正前之道路交通管理處罰條
      例第六十八條固明定：「汽車駕駛人，因違反本條例及道
      路交通安全規則之規定，受吊扣或吊銷駕駛執照處分時，
      吊扣或吊銷其持有各級車類之駕駛執照」，惟此條文業經
      修正為：「汽車駕駛人，因違反本條例及道路交通安全規
      則之規定，受吊銷駕駛執照處分時，吊銷其持有各級車類
      之駕駛執照。」，此一條文修正之原因乃係舊法將違法或
      違規駕駛人所持有各級車類之駕駛執照一併吊扣或吊銷失
      之苛酷，影響人民工作及生活甚鉅，故依修正後道路交通
      管理處罰條例第六十八條之規定，受「吊扣」駕駛執照處
      分時，不再吊扣其持有各級車類之駕駛執照，僅於受「吊
      銷」駕駛執照處分時，始吊銷其持有各級車類之駕駛執照
      ，而限縮原條文之適用範圍。此新修正條文，經總統於九
      十四年十二月十四日以華總一義字第○九四○○一九九三
      二一號令修正公布，並經行政院於九十五年二月二十七日
      以院臺交字第○九五○○八二八九八號令發布定九十五年
      三月一日起施行。本件受處分人於九十六年七月三日違規
      時，上開新修正之道路交通管理處罰條例第六十八條業已
      生效施行，自應適用修正後之規定。
四、查本件受處分人持普通大貨車駕駛執照，駕駛自用小客車時
    經檢測酒精濃度超過規定標準之違規事實，為受處分人所不
    爭執，復有臺中縣警察局舉發違反道路交通管理事件通知單
    （單號：ＨＣ0000000）、九十六年十二月十八日
    交通部公路總局臺中區監理所（豐原監理站）豐監稽違字第
    裁六三─ＨＣ0000000號違反道路交通管理事件裁決
    書、九十六年度沙交簡字第五一七號臺灣臺中地方法院刑事
    簡易判決等資料附卷可考，足證受處分人上開酒後駕車違規
    事實已明，堪以認定。是依前述，受處分人依法所受之處分
    應為限制其駕駛自用小客車之權利，而非限制受處分人駕駛
    普通大貨車之權利，然原處分機關竟吊扣受處分人之大貨車
    普通駕駛執照，顯有誤會，且此舉無異剝奪受處分人駕駛大
    貨車之權利，對受處分人之工作權造成極大之損害，復與現
    行之道路交通管理處罰條例第六十八條之規定未合，故受處
    分人之異議理由，自屬可採。從而，本件異議為有理由，爰
    撤銷原處分關於吊扣大貨車普通駕駛執照十二個月部分。至
    於公路機關因汽車駕駛人取得高一級車類之駕駛資格者，應
    換發駕駛執照，並准其駕駛較低級車類之車輛，而已領有大
    貨車職業駕駛執照者，得駕駛普通大貨車、小型車、輕型機
    器腳踏車的規定，而於實務上僅逐級核給汽車駕駛執照一張
    ，致持有大貨車普通駕駛執照者，因駕駛普通小型車違規，
    而須吊扣小型車普通駕駛執照時，產生技術層面之困難，惟
    行政機關本應因應法令之變更，而精進其行政執行成效，斷
    不得因技術層面之困難，為求行政上之便利而置相關法令於
    不顧，甚或逾越比例原則，逕吊扣其持有各級車類之駕駛執
    照，侵害受處分人之工作權，是此技術層面之問題，要難據
    為原處分並無不當之理由，而苛求受處分人容忍，併此敘明
    。
五、綜上所述，本件受處分人駕駛自用小客車時酒精濃度超過規
    定標準之違規行為，事證明確，足堪認定，原處分機關就此
    部分認定依行政罰法第二十六條第一項前段規定，關於行政
    罰鍰無需繳納，自無違誤。惟就裁處吊扣受處分人普通大貨
    車駕駛執照一年之裁罰部分，因受處分人本件係駕駛自用小
    客車違規，且受處分人未領有自用小客車駕駛執照，而無從
    予以吊扣；依新修正之道路交通管理處罰條例第六十八條規
    定，尚不得吊扣其現尚有效之其他各級駕駛執照，原處分機
    關未審酌新修正之法律規定，於作成吊扣受處分人駕駛執照
    之處分時，未就所應吊扣之駕駛執照種類明確指示，尚有可
    議，本件受處分人前開異議，尚非無據，原處分機關未審酌
    及此，逕為裁罰，即難認為允當，此部分異議為有理由，爰
    撤銷原處分。
六、據上論斷，應依道路交通管理處罰條例第八十七條第二項，
    道路交通案件處理辦法第二十條規定，裁定如主文。
中    華    民    國    97    年    1     月    30    日
                          交通法庭  法  官  林念祖
以上正本證明與原本無異。
如不服本裁定，應於送達後五日內，向本院提出抗告狀。
                                    書記官  王麗雯
中    華    民    國    97    年    1     月    30    日


司法院資訊處製作；財團法人民間司法改革基金會備份。
